【裁判字號】    95,上訴,1780
【裁判日期】    950810
【裁判案由】    違反槍砲彈藥刀械管制條例
【裁判全文】
臺灣高等法院刑事判決                95年度上訴字第1780號
上  訴  人
即  被  告  甲○○
                    另案於臺灣台南監獄執行中
                    現借押於台灣台北看守所
公設辯護人  本院公設辯護人郭書益
上列上訴人因違反槍砲彈藥刀械管制條例案件，不服臺灣板橋地
方法院94年度訴字第163號，中華民國95年4月14日第一審判決（
起訴案號：臺灣板橋地方法院檢察署93年度偵緝字第1476號），
提起上訴，本院判決如下：
    主  文
原判決撤銷。
甲○○未經許可，持有可發射子彈具有殺傷力之改造槍枝，累犯
，處有期徒刑壹年陸月，併科罰金新臺幣伍萬元，罰金如易服勞
役，以新臺幣壹仟元折算壹日。扣案之仿FN廠半自動手槍製造之
金屬玩具手槍，換裝土造金屬槍管改造而成之改造槍枝壹支（槍
枝管制編號：0000000000，含彈匣壹個），及具殺傷力之土造子
彈貳顆，均沒收。
    事  實
一、甲○○前於民國（下同）89年間因贓物案件，經原審法院於
    89年12月1日以89年度易字第3983號判決判處有期徒刑4月，
    如易科罰金以銀元300元折算1日，緩刑3年，於90年1月8 日
    確定；嗣因於緩刑期間內犯後述違反毒品危害防制條例案件
    ，經同法院於同年11月30日以90年度撤緩字第145 號撤銷緩
    刑宣告，而於91年4月27日執行完畢。又於90 年間因違反毒
    品危害防制條例等案件，經同法院於90年7月19日以90 年度
    易字第1129號判決，其中施用毒品部分判處有期徒刑6 月，
    持有毒品部分判處有期徒刑3月，如易科罰金均以銀元300元
    折算1 日，合併執行有期徒刑8月，如易科罰金以銀元300元
    折算1 日，於同年8月27日確定，而於92年2月17日累進縮刑
    期滿執行完畢。
    詎不知悔改，明知具有殺傷力之槍枝及子彈，分別係屬槍砲
    彈藥刀械管制條例第4條第1項第1款及第2款之槍砲及彈藥，
    非經主管機關許可不得持有之，竟基於持有槍、彈之犯意，
    於93年4月15 日，在臺北縣板橋市○○○路某電動玩具店內
    ，自姓名年籍不詳綽號「老鼠」之成年男子收受仿FN廠半自
    動手槍製造之金屬玩具手槍，換裝土造金屬槍管改造而成，
    機械性能良好，可擊發適用子彈，具有殺傷力之改造手槍乙
    支（槍枝管制編號：0000000000，含彈匣乙個），及具有殺
    傷力之子彈3顆(送鑑定子彈4顆，其中1顆經內政部警政署刑
    事警察局試射擊發，而不具子彈之功能），旋將之放置於臺
    北縣板橋市○○路○ 段14之2號3樓，而無故持有之。嗣於93
    年4月15日17時許，在上址為警查獲，並扣得上開槍枝1支及
    子彈4顆。
二、案經臺北縣政府警察局樹林分局報請臺灣板橋地方法院檢察
    署檢察官偵查起訴。
    理  由
一、經查上訴人即被告甲○○對於上揭時、地，如何自綽號「老
    鼠」之成年男子處，取得上開槍枝、子彈以及其因而持有上
    開槍枝、子彈等事實供認不諱，核有扣案槍枝、子彈為憑，
    至堪認定。
    關於扣案槍枝、子彈有無殺傷力一節，上訴人即被告雖辯稱
    ，扣案槍枝並無殺傷力云云。然查，扣案之上開改造槍枝1
    支及子彈4顆，前後經過3次鑑定：. 經送請內政部警政署
    刑事警察局以性能檢驗法、試射法鑑定（下稱刑事警察局性
    能檢驗法)結果：「送鑑改造模型槍1支，認係仿FN廠半自動
    手槍製造之金屬玩具手槍，換裝土造金屬槍管改造而成之改
    造手槍，機械性能良好，可擊發同案送鑑子彈，認具有殺傷
    力。送鑑子彈4顆，其中3顆，認均係土造子彈（內具直徑約
    8.0mm之土造金屬彈頭），經採樣1顆試射，可擊發，認具殺
    傷力，餘1 顆，經檢視其底火皿部分具凹陷情形，復經實際
    試射，無法擊發，認不具殺傷力。」，此有該局所出具93年
    5月3日刑鑑字第0930083485號槍彈鑑定書乙份在卷可稽（見
    93年度偵字第7554號偵查卷第77至80頁）；. 依上訴人即
    被告聲請送請中央警察大學以實際試射法鑑定（下稱警察大
    學以實際試射法）結果為：「送鑑槍枝機械功能正常，由槍
    枝材質和結構研判可擊發適用子彈，且可承受遠高於塑膠材
    質或低強度金屬材質槍枝所能承受之膛壓，但略低於原廠槍
    枝所能承受之膛壓，且上膛後槍機與槍管無法完全閉鎖，射
    擊時可能產生危險，故未進行全彈試射，未經試射無法研判
    是否具備殺傷力。」，有該大學94年8月15日校鑑科字第094
    0001728號函在卷可憑;. 原審法院再依上訴人即被告聲請
    送請內政部警政署刑事警察局以機械手臂進行遙控試射鑑定
    （下稱刑事警察局遙控試射）結果為：「一送鑑改造模型槍
    1支經以土製子彈實際試射結果，測得發射物（直徑7.8、重
    3.47彈頭）發射速度為81公尺/秒，計算發射物動能為11.38
    焦耳，換算發射物單位面積動能為23.82焦耳/平方公分。二
    殺傷力之相關數據：(一)美國軍醫總署定義：彈丸撞擊動能達
    58呎磅（約為78.6焦耳），則足以使人喪失戰鬥能力。(二)本
    局對活豬作射擊測試結果，彈丸單位面積動能達24 焦耳/平
    方公分，則足以穿入豬隻皮肉層。(三)依日本科學警察研究所
    之研究結果，彈丸單位面積動能達20 焦耳/平方公分則足以
    穿入人體皮肉層。」，此有該局94年10月11日刑鑑字第0940
    143984號函1紙可憑。
    觀之以上鑑定結果，刑事警察局性能檢驗法與警察大學實際
    試射法之鑑定，專家意見一致指稱扣案槍枝機械功能正常，
    由槍枝材質和結構研判，認為可擊發適用子彈，且刑事警察
    局性能檢驗法並具體認為：扣案槍枝具有殺傷力；反觀刑事
    警察局遙控試射之鑑定，則僅表示：本件槍枝經以土製子彈
    實際試射結果，測得發射物單位面積動能為23.82焦耳/平方
    公分云云，對於扣案槍、彈整體結構與性能情形，以及是否
    具有殺傷力，並未陳述其專家之意見，故上開刑事警察局遙
    控試射之鑑定意見，未盡明確，不足作為有利於上訴人即被
    告之證據。況該鑑定結果所測得發射物單位面積動能為 23.
    82 焦耳/平方公分云云，若依日本科學警察研究所之研究結
    論，彈丸單位面積動能達20 焦耳/平方公分即已足以穿入人
    體皮肉層，足徵本件扣案槍枝應具殺傷力無疑，本院并無理
    由須執美國軍醫總署所謂24 焦耳/平方公分始足以穿入豬隻
    皮肉層之定義作為殺傷力之準據，蓋各該數據無非供鑑定之
    專家形成專家意見之參考資訊而已矣。職是之故，上訴人即
    被告所辯槍枝並無殺傷力一節，諉無可採，本院認上開刑事
    警察局性能檢驗法與警察大學實際試射法之鑑定結果，已足
    採信，上訴人即被告上開犯行已臻明確，應予依法論科。
二、按上訴人即被告行為後，槍砲彈藥刀械管制條例於94年1 月
    26日修正公布部分條文，於同年月28日生效，修正前該法第
    11條第4 項規定為「未經許可，持有、寄藏或意圖販賣而陳
    列第1項所列槍砲者（同法第4條第1項第1款所稱其他可發射
    金屬或子彈具有殺傷力之各式槍砲），處1年以上7年以下有
    期徒刑，併科新臺幣700 萬元以下罰金。」，修正後該法刪
    除第11條之規定，於第8條第1項至第5 項所列槍枝種類，增
    列同法第4條第1項第1 款所定其他可發射金屬或子彈具有殺
    傷力之各式槍砲，並將第8條第4項修正為：「未經許可，持
    有、寄藏或意圖販賣而陳列第1項所列槍枝者(鋼筆槍、瓦斯
    槍、麻醉槍、獵槍、空氣槍或第4條第1項第1 款所定其他可
    發射金屬或子彈具有殺傷力之各式槍砲），處3年以上10 年
    以下有期徒刑，併科新臺幣700萬元以下罰金。」。
    次按95年5月17日修正，同年7月1日生效之刑法第2條第1 項
    規定：行為後法律有變更者，適用行為時之法律；但行為後
    之法律有利於行為人者，適用最有利於行為人之法律。上訴
    人即被告行為後法律有變更，茲比較行為時法與裁判時法之
    結果，適用裁判時法并無較有利於行為人，故應依刑法第2
    條第1 項前段之規定，即修正前槍砲彈藥刀械管制條例第11
    條第4 項之規定處斷。至於持有子彈部分，因槍砲彈藥刀械
    管制條例第12條第4 項未經修正，自然亦應適用行為時之法
    律。
    核上訴人即被告所為，係犯修正前槍砲彈藥刀械管制條例第
    11條第4 項未經許可持有可發射子彈具殺傷力之槍枝罪及修
    正前同條例第12條第4項未經許可持有子彈罪。
    公訴人雖認上訴人即被告持有改造槍枝之犯行，涉犯修正前
    同條例第10條第4 項未經許可持有改造模型槍之罪部分，惟
    按修正前槍砲彈藥刀械管制條例第10條所指之「模型槍」，
    係指原設計非供殺敵、獵物，而使用特殊（空包）子彈，可
    供田徑比賽起始信號或供以嚇退野獸或供射擊訓練（因具後
    作力，可模擬真槍，以磨練射手持槍之穩定性）等用途之金
    屬材質「槍枝」，非一般廠商為供觀賞或作樣品所製造之各
    類「槍枝模型」，亦非為市售之各類「玩具槍」；「改造模
    型槍」則係指由產製槍械合法廠商製造之不具發射功能制式
    槍枝模型，經加工改造或得輕易改裝或加裝而具有發射功能
    及殺傷力之槍枝。而修正前同條例第11條之「其他可發射金
    屬或子彈具有殺傷力之各式槍枝」，係指改造模型槍以外經
    製造、改造具殺傷力之其他槍枝（以玩具槍改造並具殺傷力
    者，亦屬之），有內政部警政署85年12月13日85警署保字第
    91702號函、及85年12月11日85警署保字第88244號函、85年
    12月27 日刑鑑字第78019號函可資參照。而本案扣案之槍枝
    （槍枝管制編號0000000000號），依上開內政部警政署刑事
    警察局鑑驗之結果，認係以仿FN廠半自動手槍製造之玩具手
    槍換裝土造金屬槍管改造而成之改造手槍，機械性能良好，
    可擊發適用子彈，具殺傷力，自屬於修正前槍砲彈藥刀械管
    制條例第11條之「其他可發射金屬或子彈具有殺傷力之各式
    槍枝」，而非修正前同條例第10條規定之「改造模型槍」，
    是公訴人認上訴人即被告係犯修正前同條例第10條第4 項之
    未經許可持有改造模型槍罪，尚有未洽，起訴法條應予變更
    。
三、上訴人即被告同時自綽號「老鼠」之成年男子處收受上開具
    殺傷力之改造手槍1支及子彈3顆而持有之，係以一持有行為
    而同時觸犯上開2罪名，為想像競合犯，應依刑法第55 條規
    定，從1 重之未經許可持有可發射子彈具有殺傷力之槍枝罪
    處斷。至於刑法第47條累犯之規定於95年5月17 日修正、同
    年7月1日生效之法律雖有變更，上訴人即被告有犯罪事實欄
    所記載之犯罪科刑紀錄，有本院被告前案紀錄表1 紙在卷可
    按，其於5年內再犯本件之罪，不論依修正前之刑法第47 條
    或修正後之刑法第47條第1 項之規定，均構成累犯，對被告
    而言並無有利或不利之情形，自不生新舊法比較之問題，應
    逕依修正前之刑法第47條，論以累犯，並加重其刑。
四、至於上訴人即被告於93年7 月14日，在臺北縣板橋市○○○
    路附近某處，向真實姓名年籍不詳綽號「阿猴」之成年男子
    ，以新臺幣2 萬元之價格，購得子彈、玩具手槍、彈殼、彈
    頭、槍管、建築工業用彈、玩具底火帽、火藥等物品1 批，
    其中有具有殺傷力之改造子彈3 顆，嗣於93年7月16日下午6
    時20分許，在臺北縣板橋市○○路○段20巷6弄1號3樓內為警
    查獲之犯罪事實部分（本院93年度訴字第2234號被告違反槍
    砲彈藥刀械管制條例案件)，因距離本案有3個月，且該案被
    告主要係購買槍砲、彈藥之主要組成零件，其中包含3 顆子
    彈，另本案乃自綽號「老鼠」之成年男子處，收受具殺傷力
    之槍枝1支及子彈3顆，二案持有子彈之來源不同，及未經許
    可持有子彈之地點亦不相同，因認上開案件與本案並無連續
    犯裁判上一罪之關係，附此敘明。
五、原審判決論上訴人即被告犯修正前槍砲彈藥刀械管制條例第
    11條第4 項未經許可持有可發射子彈具有殺傷力之槍枝罪，
    累犯，予以科刑，固無違誤。惟查上訴人即被告於犯罪時，
    刑法第42條第2 項前段規定：「易服勞役以1元以上3元以下
    折算一日。」，又該易服勞役折算標準，業據修正前罰金罰
    鍰提高標準條例第2條前段規定，就其原定數額提高為100倍
    折算1 日，則本件上訴人即被告行為時之易服勞役折算標準
    ，應以銀元300元折算1日，即新台幣900元折算1日。惟95年
    7月1日修正公布施行之刑法第42條第3 項前段規定：「易服
    勞役以新台幣一仟元、二仟元或三仟元折算一日。」，茲比
    較修正前後之易服勞役折算標準，以修正後之規定，較有利
    於受刑人，則應依刑法第2條第1項後段規定，應適用修正後
    之刑法第42條第3 項前段規定，定其折算標準；原判決未即
    適用新法，仍以舊法標準折算易服勞役，即有違誤，本院自
    應將原判決撤銷改判。
六、茲審酌上訴人即被告無視法律之禁止規定，於此社會治安日
    益惡化之際，猶持有具殺傷力之改造槍枝及子彈，於社會治
    安造成潛在危害甚鉅，本應從重量刑，但念其犯罪後坦承犯
    行，幸尚未造成實害等一切情狀，爰仍處以與原判決相同之
    刑如主文所示，並就罰金部分依新法規定諭知易服勞役之折
    算標準，以示懲儆。扣案仿FN廠半自動手槍製造之金屬玩具
    手槍，換裝土造金屬槍管改造而成之改造手槍1 支（槍枝管
    制編號：0000000000，含彈匣1 個），及具殺傷力之土造子
    彈2 顆，均屬違禁物，有上開內政部警政署刑事警察局所出
    具94年3月21日刑鑑字第0940000182號槍彈鑑定書1份在卷可
    參，應依刑法第38條第1項第1款之規定，宣告沒收之。至於
    內政部警政署刑事警察局為鑑定而採樣試射之1 顆土造子彈
    ，既經鑑驗試射擊發已不具子彈之功能，已如前述，與扣案
    不具殺傷力之子彈1 顆，均非屬違禁物，無從併予宣告沒收
    ，附此敘明。
據上論斷，應依刑事訴訟法第369條第1項前段、第364條、第299
條第1項前段、第300條，修正前槍砲彈藥刀械管制條例第11條第
4項、第12條第4項，刑法第11條前段、第2條第1項、第55條、修
正前第47條、修正後刑法第42條第3項、刑法第38條第1項第1 款
，判決如主文。
本案經檢察官鄭富銘到庭執行職務。
中    華    民    國    95    年    8     月    10    日
                  刑事第一庭    審判長法  官  蔡長溪
                                      法  官  陳春秋
                                      法  官  陳祐治
以上正本證明與原本無異。
如不服本判決，應於收受送達後十日內向本院提出上訴書狀，其
未敘述上訴之理由者並得於提起上訴後十日內向本院補提理由書
（均須按他造當事人之人數附繕本）。
                                      書記官  蔡慧娟
中    華    民    國    95    年    8     月    10    日
附錄：本案論罪科刑法條全文
修正前槍砲彈藥刀械管制條例第11條
未經許可，製造、販賣或運輸第4 條第1 項第1 款所稱其他可發
射金屬或子彈具有殺傷力之各式槍砲者，處5 年以上有期徒刑，
併科新臺幣1000萬元以下罰金。
未經許可，轉讓、出租或出借前項所列槍砲者，處3 年以上10年
以下有期徒刑，併科新臺幣700萬元以下罰金。
意圖供自己或他人犯罪之用，而犯前2 項之罪者，處無期徒刑或
7年以上有期徒刑，併科新臺幣1000萬元以下罰金。
未經許可，持有、寄藏或意圖販賣而陳列第1 項所列槍砲者，處
1 年以上7 年以下有期徒刑，併科新臺幣700萬元以下罰金。
第1項至第3項之未遂犯罰之。
修正後槍砲彈藥刀械管制條例第12條
未經許可，製造、販賣或運輸子彈者，處1 年以上7 年以下有期
徒刑，併科新台幣500 萬元以下罰金。
未經許可，轉讓、出租或出借子彈者，處6 月以上5 年以下有期
徒刑，併科新台幣300 萬元以下罰金。
意圖供自己或他人犯罪之用，而犯前二項之罪者，處3 年以上10
年以下有期徒刑，併科新台幣700 萬元以下罰金。
未經許可，持有、寄藏或意圖販賣而陳列子彈者，處5 年以下有
期徒刑，併科新台幣300 萬元以下罰金。
第 1 項至第 3 項之未遂犯罰之。


司法院資訊處製作；財團法人民間司法改革基金會備份。
